【裁判字號】    91,易,1449
【裁判日期】    920515
【裁判案由】    偽造文書
【裁判全文】
臺灣臺北地方法院刑事判決                        九十一年度易字第一四四九號
    公  訴  人  臺灣臺北地方法院檢察署檢察官
    被      告  甲○○
    選任辯護人  余淑杏律師
                賴淑惠律師
                王麗萍律師
    被      告  丙○○
右列被告等因偽造文書案件，經檢察官聲請簡易判決處刑（九十年度偵字第一二八六
○號），本院刑事庭受理後（九十一年度簡字第三四七二號），認不宜簡易判決處刑
，而簽移本院適用通常程序審理，本院判決如左：
    主      文
甲○○共同變造國民身分證，足以生損害於公眾及他人，處有期徒刑參月，如易科罰
金，以參佰元折算壹日。扣案之變造之乙○○國民身分證上所換貼之甲○○之照片壹
張沒收。
丙○○無罪。
    事      實
一、甲○○夥同有犯意聯絡之不詳姓名年籍之成年人，由甲○○提供自己之照片，經
    該不詳姓名年籍之成年人將其原即持有之乙○○所遺失之國民身分證換貼甲○○
    之照片後，於民國九十年四月間之不詳時地交付甲○○，足以生損害於乙○○及
    戶政機關核發國民身分證之正確性，嗣於九十年六月五日凌晨零時三十分許甲○○在臺北市○○區○○路與長春路交岔路口遭警臨檢，經同意交付所攜帶之皮包
    供警查看內容，而查獲上開變造之乙○○國民身分證一件。
二、案經乙○○訴由臺北市政府警察局中山分局報請臺灣臺北地方法院檢察署檢察官
    偵查聲請簡易判決處刑，經本院刑事庭認不宜以簡易判決處刑，而改依通常程序
    審理。
    理      由
壹、被告甲○○部分：
一、訊據被告甲○○固坦承經警在其皮包內查獲扣案之變造乙○○國民身分證上所貼
    之照片係由其所提供之自己之照片，惟矢口否認有故意變造國民身分證之犯行，
    辯稱：該變造之國民身分證係丙○○交給伊，當初是說要給伊一個驚喜云云。惟
    查，被告丙○○自警訊以迄偵審中均始終堅詞否認有交付被告甲○○該變造之國
    民身分證（被告丙○○部分容後詳述），又證人鄭文傑亦結證稱：九十年四月間
    ，伊與丙○○到臺北市光華商場找甲○○時，甲○○一上車就拿出身分證給伊與
    丙○○看，並表示其已拿到身分證，伊因在該日前二天，還聽到甲○○向丙○○
    表示其取得身分證尚需等待很久，必須透過丙○○的幫忙，但甲○○竟能在二天
    內取得身分證，所以才印象深刻等語，衡情倘該變造之身分證係丙○○所交付，
    甲○○當無必要向其等歡喜炫耀，是被告甲○○所述該變造之國民身分證係丙○○所交付云云，已有可疑。再者被告甲○○初於九十年六月五日警訊時即供稱：
    該件為警查扣之變造國民身分證係其舅公丁○○於九十年九月四日中午十二時許
    在臺北縣三重市○○○路二巷三六號三樓住處給伊的等語（見偵查卷宗第五頁背
    面），嗣警方通知丁○○到場詢問後，丁○○矢口否認，甲○○乃與丁○○兩人
    商量後，改稱係其男友丙○○於九十年二月間變造後在臺北縣三重市○○○路與
    重新路交岔路口交付予伊（見偵查卷宗第六頁背面），此等情節亦有臺北市政府
    警察局中山分局刑事案件報告單記載甚詳在卷足參，是被告初次警訊之供述，相
    較事後翻異所供，出入甚大，且除與初供相涉之丁○○外，復無其他事證相佐，
    不容逕信自明。況且被告甲○○就如何將自己之照片交付丙○○一節，亦自始未
    能清楚供述，又其係在何處受交付該變造之身分證，亦由上述丁○○在臺北縣三
    重市○○○路二巷三六號三樓之住處，改稱在臺北縣三重市○○○路與重新路交
    岔路口，再改為在臺北縣三重市○○○路二巷巷口附近之里約餐廳前，供述明顯
    前後不一，難以遽憑。甚至本院審理中依檢察官之聲請，囑託法務部調查局對被
    告實施測謊結果，就關於本件查扣之變造乙○○國民身分證是否丙○○所交付一
    事詢問被告甲○○，呈情緒波動之反應，研判有說謊，此有法務部調查局九十二
    年四月九日調科參字第○九二○○一○五九三○號測謊報告書附卷可稽。此外，
    又有變造之乙○○國民身分證一件扣案可證。綜上，足認被告甲○○遭警查獲之
    變造國民身分證，要非丙○○所交付，其變造後交付甲○○者應另有其人，而被
    告甲○○明知自己依法尚未能取得中華民國之國民身分證，竟仍提供自己之照片
    予不詳之人，用以變造國民身分證後，又受交付而持有，足以生損害於乙○○及
    戶政機關核發身分證之正確性，即已難辭共同變造身分證之罪責甚明。至辯護人
    另以變造之乙○○國民身分證乃被告甲○○受警方違法搜索而取得，應排除其證
    據能力，然查該變造之國民身分證係九十年六月五日凌晨零時三十分許被告甲○○在臺北市○○區○○路與長春路交岔路口遭警臨檢時，經警方要求後由被告甲○○同意並交付所攜帶之皮包供警查看內容物後而查獲之情節，業據被告甲○○
    於本院審理時供認在卷，尚無涉違法搜索，辯護人執此為辯，認本件無積極證據
    可資證明被告甲○○之犯行，容有誤會。本件被告甲○○上開所辯，顯係事後圖
    卸飾詞，殊無可採，事證明確，犯行洵堪認定。
二、核被告甲○○所為，係犯刑法第二百十二條變造特種文書罪。被告甲○○與不詳
    之人具有犯意聯絡及行為分擔，為共同正犯。爰審酌被告甲○○為大陸地區人民
    ，來臺多年，交友情況複雜，不思循法律規定取得國民身分證，竟圖變造他人身
    分證，惟並未進而持以行使及犯罪後之態度等一切情狀，量處如主文所示之刑，
    並諭知易科罰金之折算標準，以資懲儆。又扣案之變造乙○○之國民身分證上所
    換貼之甲○○照片一張，係供犯罪所用之物，且為被告甲○○所有，業經被告甲○○供認在卷，爰依刑法第三十八條第一項第二款規定，併予宣告沒收。
貳、被告丙○○部分：
一、公訴意旨略以：被告丙○○與甲○○共同基於偽造身分證之犯意聯絡，由甲○○
    提供照片予丙○○於不詳時地將乙○○所遺失身分證統一編號Ｚ0000000
    00號之國民身分證換貼照片後，於九十年三月間某時在臺北縣三重市○○○路
    里約餐廳交付予甲○○使用，嗣甲○○於九十年六月五日凌晨零時三十分許，在
    臺北市○○區○○路與長春路交岔路口遭警臨檢，查獲持有上開變造國民身分證
    ，因認被告丙○○涉有刑法第二百十二條之罪嫌等語。
二、按犯罪事實應依證據認定之，無證據不得推定其犯罪事實，刑事訴訟法第一百五
    十四條定有明文。又認定不利於被告之事實，須依積極證據，苟積極證據不足為
    不利於被告事實之認定時，即應為有利於被告之認定，更不必有何有利之證據，
    最高法院三十年上字第八一六號著有判例可資參照。
三、公訴人認被告丙○○涉有本件變造特種文書犯行，無非是以被告甲○○之供述及
    證人丁○○之證詞，並有變造之乙○○國民身分證扣案可證為其論據。訊據被告
    丙○○始終堅詞否認有何變造乙○○身分證之犯行，辯稱：伊曾見甲○○出示過
    身分證，但並無交付甲○○該變造之身分證等語。經查，被告甲○○初於九十年
    六月五日警訊時即供稱：該件為警查扣之變造身分證係其舅公丁○○於九十年九
    月四日中午十二時許在臺北縣三重市○○○路二巷三六號三樓住處給伊的等語（
    見偵查卷宗第五頁背面），嗣警方通知丁○○到場詢問後，丁○○矢口否認，經
    甲○○與丁○○兩人商量後，乃改稱係其男友丙○○於九十年二月間變造後在臺
    北縣三重市○○○路與重新路交岔路口交付予伊（見偵查卷宗第六頁背面），此
    等情節亦有臺北市政府警察局中山分局刑事案件報告單記載甚詳在卷足參，是被
    告甲○○初次警訊之供述，相較事後翻異所供，出入甚大，且丁○○為謀置身事
    外所為供述，深具利害，倘無其他事證相佐，實不容逕信。再者被告甲○○究竟
    如何將自己之照片交付丙○○一節，亦自始未能清楚供述，又其在何處受交付該
    變造之國民身分證等情，亦由上述丁○○在臺北縣三重市○○○路二巷三六號三
    樓之住處，改稱在臺北縣三重市○○○路與重新路交岔路口，再改為在臺北縣三
    重市○○○路二巷巷口附近之里約餐廳前，供述亦明顯前後不一，均不足據此而
    為不利被告丙○○之認定。況且證人鄭文傑於九十年四月間，曾與丙○○到臺北
    市光華商場找甲○○時，甲○○一上車就拿出國民身分證給丙○○與其觀看，並
    表示已拿到國民身分證等情，業據證人鄭文傑於偵查中結證綦詳，衡情倘該變造
    之國民身分證係丙○○交付予甲○○，甲○○當無必要向渠等歡喜炫耀，益徵被
    告甲○○所述該變造之身分證係丙○○所交付云云，顯無可信。甚至本件審理中
    經檢察官向本院聲請囑託法務部調查局對被告實施測謊結果，就關於本件查扣之
    變造國民身分證是否丙○○所交付一事詢問被告甲○○，呈情緒波動之反應，研
    判有說謊，此有法務部調查局九十二年四月九日調科參字第○九二○○一○五九
    三○號測謊報告書附卷可稽。又本件扣案之變造乙○○國民身分證，經囑託法務
    部調查局採集留存其上之指紋而為比對鑑定，亦未發現清晰可供比對之指紋而無
    法進行比對，亦有該局九十年十二月二十一日（九○）陸（二）字第九○○八二
    七四九號鑑定通知書附卷可參。綜上，均不足以遽認被告丙○○即有本件變造乙○○身分證之犯行而遽入人罪。此外，復查無其他積極、具體確切之證據足資認
    定被告丙○○涉有公訴人所指之上開犯行，是因不能證明被告丙○○犯罪，自應
    為無罪判決之諭知。
據上論斷，應依刑事訴訟法第四百五十二條、第二百九十九條第一項前段、第三百零
一條第一項，刑法第二十八條、第二百十二條、第四十一條第一項前段、第三十八條
第一項第二款，罰金罰鍰提高標準條例第一條前段、第二條，判決如主文。
本案經檢察官吳春麗到庭執行職務
中      華      民      國    九十二    年      五      月     十五     日
                                      臺灣臺北地方法院刑事第九庭
                                          法  官  張  江  澤
右正本證明與原本無異。
如不服本判決，應於判決送達後十日內，向本院提出上訴狀。
                                          書記官  陳  泰  寧
中      華      民      國    九十二    年      五      月     十九     日
附錄本案論罪科刑法條全文：
刑法第二百十二條：
偽造、變造護照、旅券、免許證、特許證及關於品行、能力服務或其他相
類之證書、介紹書，足以生損害於公眾或他人者，處一年以下有期徒刑、
拘役或三百元以下罰金。


司法院資訊處製作；財團法人民間司法改革基金會備份。
